【裁判字號】    97,抗,1198
【裁判日期】    971119
【裁判案由】    沒入保證金
【裁判全文】
臺灣高等法院刑事裁定                  97年度抗字第1198號
抗  告  人  甲○○
被      告
即  受刑人  乙○○
上列抗告人即具保人因沒入保證金案件，不服臺灣基隆地方法院
97年度聲字第876號，中華民國97年9月23日刑事裁定，提起抗告
，本院裁定如下：
    主  文
原裁定撤銷，發回臺灣基隆地方法院。
    理  由
一、原裁定意旨略以：具保人甲○○因被告乙○○違反肅清煙毒
    條例案件，經臺灣基隆地方法院法官指定保證金額新臺幣二
    十萬元，由具保人繳納現金保證後，將被告釋放，茲因被告
    逃匿，經聲請人即臺灣基隆地方法院檢察署檢察官提出臺灣
    高雄地方法院檢察署送達證書、臺灣高雄地方法院檢察署雄
    檢惟岸97執助808字第56837號函、刑事被告保證書、收據、
    臺灣高雄地方法院檢察署檢察官拘票及拘提結果報告書，且
    查詢被告之戶籍資料及在監在押資料結果，受刑人之戶籍地
    址並未變動，亦無在監在押資料，有法務部戶役政連結作業
    系統個人基本資料列印報表、法務部全國檢察官線上查詢到
    案人犯在監所最新資料報表附卷可稽，堪認受刑人業已逃匿
    無疑，故裁定沒入具保人已繳納之前開保證金云云。
二、抗告意旨略以：
  (一)受刑人乙○○於97年5月9日接獲臺灣高雄地方法院檢察署之
    執行命令後，遂立即於97年5 月16日以「刑事陳報狀」向臺
    灣高雄地方法院檢察署陳報其最新戶籍地址為高雄市○鎮區
    ○○路130巷9號，藉以聲請於高雄第二監獄服刑。受刑人乙
    ○○嗣因截肢手術引發多發性神經炎併發神經痛，尚須前往
    醫療院所繼續追蹤治療，而於同年月23日以「刑事延緩執行
    聲請狀」向臺灣高雄地方法院檢察署聲請延緩執行。受刑人
    乙○○因故再變更戶籍地址為高雄市新興區○○○路157 巷
    22號4 樓，遂於同年月29日再以「刑事陳報狀」向臺灣高雄
    地方法院檢察署陳報最新戶籍地址，顯見臺灣基隆地方法院
    前揭刑事裁定意旨陳稱受刑人之戶籍地址並未變動，係有未
    察之誤。又臺灣高雄地方法院檢察署從未就受刑人提出之刑
    事延緩執行狀為任何回覆，且受刑人乙○○自接受前述之執
    行命令後，即無再收受任何傳票或執行命令，命受刑人乙○
    ○應前往入監服刑，受刑人乙○○迄今仍等待臺灣高雄地方
    法院檢察署之執行命令，得以入監服刑。
  (二)受刑人乙○○自上開肅清煙毒條例案件審理期間，迄至97年
    9 月29日止，皆於每週定期前往高雄市政府警察局前鎮分局
    報到，此有高雄市政府警察局前鎮分局之「具保停止羈押期
    間簽到表影本」可稽，足證受刑人乙○○並無逃匿之情。綜
    上所述，臺灣基隆地方法院前揭裁定同意沒入抗告人所繳納
    之保證金二十萬元，顯無法律上理由，為此提出抗告請法院
    撤銷原裁定，更為適當之裁定云云。
三、按具保之被告逃匿者，應命具保人繳納指定之保證金額，並
    沒入之。不繳納者，強制執行。保證金已繳納者，沒入之；
    又沒入保證金，以法院之裁定行之。另受死刑、徒刑或拘役
    之諭知，而未經羈押者，檢察官於執行時，應傳喚之；傳喚
    不到者，應行拘提。刑事訴訟法第118條第1 項、第121條第
    項及第469條第1項分別定有明文。具保係以命具保人提出保
    證書及繳納相當之保證金方式，而釋放被告，其為羈押之替
    代手段，而繳納保證金之目的即在擔保被告之按時出庭或接
    受執行，使訴訟程序得以順利進行，故沒入具保人繳納之保
    證金，應以被告在逃匿中為要件，只有於被告逃匿時，法院
    始得裁定沒入所繳納之保證金（最高法院93年度台非字第26
    8號、91年度台非字第297號等判決意旨參照）。
四、經查：被告、自訴人、告訴人、附帶民事訴訟當事人、代理
    人、辯護人、輔佐人或被害人為接受文書之送達，應將其住
    所、居所或事務所向法院或檢察官陳明；前項之陳明，其效
    力及於同地之各級法院，刑事訴訟法第55條第1項、第2項規
    定甚明。受刑人即被告（下簡稱受刑人）乙○○於前開案件
    判決確定後，經臺灣基隆地方法院檢察署囑託臺灣高雄地方
    法院檢察署代為執行，其函文並載明受刑人乙○○現住高雄
    市○○路130巷9 號、高雄市○鎮區○○路331巷13號、高雄
    市新興區○○○路157巷22之2號；嗣受刑人於97年5月29 日
    向高雄地方法院檢察署陳報其現居之地址為高雄市新興區○
    ○○路157巷22號4樓，臺灣高雄地方法院檢察署檢察官雖向
    上開各址寄發執行傳票，惟僅就高雄市○○路130巷9號、高
    雄市○鎮區○○路331 巷13號等二址簽發拘票拘提無著，有
    臺灣基隆地方法院檢察署基檢堂甲97執字第1154號函、刑事
    陳報狀、臺灣高雄地方法院檢察署檢察官拘票及拘提報告書
    附卷可考，則檢察官何以未對高雄市新興區○○○路157 巷
    22之2 號簽發拘票執行拘提？有無疏漏或另有其他原因？其
    執行拘提之程序是否完備？顯非無再予探究之餘地。矧受刑
    人乙○○戶籍地址確於97年7月8日遷至高雄市新興區○○○
    路157巷22之2號，而其自97年3月10日起至97年9月29日止，
    每週均至高雄市政府警察局前鎮鎮派出所簽到，尚
    有其個人基本資料查詢報表及具保停止羈押期間簽到表等存
    卷可按，以上事實是否足以影響被告有無逃匿之認定，尤有
    調查審酌之必要。原審未察，逕認受刑人之戶籍地址並未變
    動，業已逃匿，遽予裁定沒入保證金，容有未洽。本件抗告
    ，為有理由，應由本院將原裁定撤銷，發回原法院調查，另
    為適當之裁定。
據上論結，應依刑事訴訟法第413 條前段，裁定如主文。
中    華    民    國    97    年    11    月    19    日
                  刑事第十二庭審判長法  官  蔡永昌
                                    法  官  施俊堯
                                    法  官  蔡新毅
以上正本證明與原本無異。
不得再抗告。
                                    書記官  楊秋鈴
中    華    民    國    97    年    11    月    20    日


司法院資訊處製作；財團法人民間司法改革基金會備份。
